【裁判字號】    96,上更(一),945
【裁判日期】    970408
【裁判案由】    毒品危害防制條例
【裁判全文】
臺灣高等法院刑事判決             96年度上更(一)字第945號
上  訴  人
即  被  告  甲○○
選任辯護人  林辰彥律師
            陳佑仲律師
            呂紹聖律師
上列上訴人因違反毒品危害防制治例案件，不服台灣桃園地方法
院93年度訴字第1754號，中華民國94年10月12日第一審判決（起
訴案號：台灣桃園地方法院檢察署93年度偵字第10505號），提
起上訴，經判決後，由最高法院發回更審，本院判決如下：
    主  文
原判決撤銷。
甲○○持有第二級毒品，處有期徒刑陸月，減為有期徒刑參月，
扣案大麻煙拾壹支沒收銷燬之，菸盒壹個沒收。又販賣第三級毒
品，處有期徒刑伍年貳月，扣案愷他命（褐色粉末柒瓶，驗餘含
塑膠瓶共計毛重拾參點零貳玖公克；白色粉末拾捌瓶，驗餘含塑
膠瓶共計毛重參拾點參貳柒公克）、第四級毒品一粒眠壹佰肆拾
肆顆、新臺幣捌佰元、空瓶貳拾伍個均沒收之。應執行有期徒刑
伍年陸月，扣案大麻煙拾壹支沒收銷燬之，菸盒壹個、愷他命（
褐色粉末柒瓶，驗餘含塑膠瓶共計毛重拾參點零貳玖公克；白色
粉末拾捌瓶，驗餘含塑膠瓶共計毛重參拾點參貳柒公克）、第四
級毒品一粒眠壹佰肆拾肆顆、新臺幣捌佰元、空瓶貳拾伍個均沒
收之。
    事  實
一、甲○○明知大麻為毒品危害防制條例第2條第2項第2款所列
    之第二級毒品，愷他命（Ketamine）為同條項第3款所列之
    第三級毒品、硝甲西泮（Nimetazepam，俗稱一粒眠）為同
    條項第4款之第四級毒品，不得持有或販賣，竟分別基於持
    有第二級毒品大麻，及基於意圖營利，販賣第三級毒品愷他
    命、第四級毒品硝甲西泮之犯意，於民國93年7月7日23時，
    在桃園縣桃園市○○路199號獅子王舞廳樓下，以大麻煙12
    支新臺幣（下同）500元之價格、愷他命1瓶400或500元之價
    格、一粒眠1顆10元之價格，向綽號「小傑」之男子購買以
    煙盒盛裝之大麻菸12支、瓶裝之愷他命25瓶、一粒眠145顆
    。
二、甲○○於購得上開毒品後，除第二級毒品大麻預備留供自己
    吸用外，其於第三級毒品愷他命、第四級毒品硝甲西泮則持
    以在獅子王舞廳內尋找對象伺機販售。嗣於隔 (8)日凌晨1
    時50分許，在前開獅子王舞廳廁所旁，甲○○以愷他命每瓶
    800元之價格向蔡一鴻兜售，蔡一鴻隨即應允購買並交付800
    元予甲○○，甲○○於取出愷他命1瓶正欲交予蔡一鴻時，
    旋為至該處查緝之員警當場查獲，並扣得甲○○購入所有以
    煙盒盛裝之大麻煙12支（驗餘11支）、瓶裝之愷他命25瓶（
    褐色粉末7瓶，驗餘含塑膠瓶共計毛重13點029公克；白色粉
    末18瓶，驗餘含塑膠瓶共計毛重30點327公克）、一粒眠145
    顆（驗餘144顆），及含販賣愷他命所得之800元。
三、案經桃園縣政府警察局桃園分局報告臺灣桃園地方法院檢察
    署檢察官偵查起訴。
    理  由
一、認定犯罪事實所憑證據及理由：
（一）被告於93年7月8日1時50分許，在桃園縣桃園市○○路199
      號獅子王舞廳內為警查獲後，扣得其購入所有以煙盒盛裝
      之第二級毒品大麻煙12支、瓶裝之愷他命25瓶、一粒眠14
      5顆、現金4千6百元等情，業據被告供承不諱，並經證人
      許瑞福、鄭又銘、陳宗麟於原審審理時證述明確（見原審
      卷第24頁以下），並有桃園縣警察局桃園分局刑事組搜索
      扣押筆錄、扣押物品目錄各1份及扣押物品照片2幀附卷可
      憑（見偵查卷第19、20、22、23頁）。前開扣案之錠劑14
      5顆，均為肉色圓形錠，1面印有5字樣，另1面印有028圖
      案，檢出第四級毒品硝甲西泮（N imetazepam）成分，驗
      餘144顆；而香菸1盒（12支），煙尾有紅色箭頭之貼紙封
      口，則檢出第二級毒品四氫大麻酚（Tetrahydrocannabin
      ol）及Nicotine成分，驗餘11支；褐色粉末7瓶（含塑膠
      瓶7瓶毛重13.064公克），檢出第三級毒品愷他命（Ketam
       ine）、Ace taminophen及Sulfani lamide成分，驗餘含
      塑膠瓶7瓶毛重13.029公克，另白色粉末18瓶（含塑膠瓶
      18瓶毛重30.388公克），亦檢出第三級毒品愷他命（Keta
      mine）、Acetaminophen及Sulfanilamide成分，驗餘含塑
      膠瓶18瓶毛重30.327公克（原審判決誤載為30.388公克）
      ，有行政院衛生署管制藥品管理局93年8月11日管檢字第
      0930006787號函及所檢附之管檢字第0930006787號檢驗成
      績書1份附卷可稽（見偵查卷第58頁、第59頁）。是被告
      於前開時、地為警查獲時，確持有以煙盒盛裝之大麻煙12
      支、瓶裝之愷他命25瓶及一粒眠145粒等情，自堪認定，
      合先敘明。
（二）訊據上訴人即被告甲○○堅詞否認有何販賣第二、三、四
      級毒品之犯行，辯稱：為警查扣之毒品係與友人合購，欲
      供自己與友人一起施用，其僅係以購入原價轉讓愷他命予
      蔡一鴻，並無販賣意圖云云。經查：
    1.關於被告意圖營利，販賣第三級毒品愷他命、第四級毒品
      硝甲西泮之犯罪事實部分：
    (1)觀諸被告於警詢時供稱：扣案之毒品係其在獅子王樓下向
      1名綽號「小傑」之男子購買，其以愷他命每瓶800元、一
      粒眠每粒20元之價格購買（見偵查卷第6頁），於檢察官
      偵查中則改稱：「（問：愷他命價格？）500及400元、「
      （問：一粒眠價格？）不用錢，因為賣我的人有欠我們錢
      ，欠我們3千元，欠我們的錢有扣除一粒眠跟部分愷他命
      的錢。一粒眠1顆10元」（見偵查卷第53頁），於原審審
      理時則稱：愷他命1瓶800、一粒眠1顆25元（見原審卷第1
      8頁）等情，苟前開毒品係被告與他人合購，則被告理應
      謹記各類毒品之價格以便與合購之人核算出資，豈會對購
      入毒品之價格如此反覆？又被告於原審審理時既自承：扣
      案毒品係當日晚間11時左右在獅子王舞廳樓下向綽號「小
      傑」之人購買等語（見原審卷第181頁），而被告係於93
      年7月8日凌晨1時許在獅子王舞廳休息室內為警查獲乙節
      ，復據被告於警詢時供陳明確，且與同時為警查獲之蔡一
      鴻於警詢所述相符（見偵查卷第5頁、13頁反面）。則自
      被告在獅子王舞廳樓下購買毒品至為警查獲間，既相距近
      3小時之久，茍確有被告所辯與友人合購前開毒品之情，
      被告自應盡速聯絡合購友人前來取拿，以防遭警查緝之風
      險，然被告竟獨自持有前開毒品長達近3小時而未有人前
      來分取，足見被告辯稱所購毒品係與他人合購乙節，顯非
      屬實。
    (2)另觀諸卷附被告因本案為警查獲後，經採集其尿液送驗，
      其尿液僅有MDA、MDMA陽性反應，並無其身上所持毒品中
      愷他命中所含Ketamine、Acetaminophen及Sulfanilamide
      成分、一粒眠中所含Nimetazepam成分之陽性反應，顯見
      被告並未施用其所持前開毒品。再近來前往舞廳跳舞者常
      有施用毒品之情形，警方亦迭在舞廳內查緝施用、販賣毒
      品之事，業經報章雜誌及電視等大眾傳播媒體廣為報導，
      被告購入前開大量毒品，為免遭警查緝，應盡速加以藏放
      他處，豈會將之全數隨身攜帶且攜至極易遭警查緝之舞廳
      ，而冒身陷囹圄之風險。又毒品為我國公告查禁之物，不
      得施用、轉讓及販賣，且毒品價格非淺，被告購入愷他命
      及一粒眠之數量非寡，當知易遭他人覬覦之危險，況一般
      人施用毒品後，其注意力、辨識力均明顯降低，被告果有
      意於舞廳施用毒品，當知施用毒品後對身懷物品之掌控力
      絕對降低，其大可攜帶供己施用之劑量即可，豈會甘冒遺
      失或遭竊，甚至遭搶之風險，一次攜帶如此大量毒品，顯
      見被告所辯：前開毒品係為供己施用云云，亦無非卸責之
      詞。
    (3)據上，被告辯稱為警查扣之毒品愷他命及一粒眠為與友人
      合購或供己施用云云，均無可採。
    (4)至證人蕭惠雯於本院審理時雖證稱：被告遭查獲當天，其
      等確實相約欲至獅子王舞廳一起施用愷他命及一粒眠等毒
      品，而委由被告先行購買；平常亦皆係由被告先行購買上
      開毒品，待玩畢後，其等再將被告先行墊付之部分，還給
      被告，稱其一天使用4、5瓶Ｋ他命，20多顆一粒眠云云。
      惟衡諸一般經驗及論理法則，果證人蕭惠雯上開所述，被
      告為警查獲之毒品，係其等與被告合購欲一起施用，而委
      由被告先行購買等情為真，則如此攸關被告犯行認定，且
      影響至為重大之事實，被告何有歷次於警詢、偵查及原審
      審理時均未曾提及，卻遲至本院前審審理時始供出上情之
      理？且證人稱其一天使用4、5瓶Ｋ他命，20多顆一粒眠，
      其數量之大，亦有違經驗法則。足見，證人蕭惠雯上開所
      述，顯屬臨訟編撰，迴護圖卸之詞甚明，自不足為採。
    (5)再被告雖亦辯稱：其僅係以購入原價轉讓愷他命予蔡一鴻
      ，並無販賣意圖云云。然查：
    按被告以外之人於偵查中向檢察官所為之陳述，須顯有不
      可信之情況者，始不得為證據；其於檢察事務官、司法警
      察官或司法警察調查中所為之陳述，與審判中不符時，先
      前之陳述，則須具有較可信之特別情況，且為證明犯罪事
      實存否所必要者，始得為證據，刑事訴訟法第159條之1第
      2項及第159條之2之分別定有明文。
    觀諸證人蔡一鴻於原審審理中於檢察官主詰問時證稱：「
      （檢察官問：這次你是在何情況下購買毒品？）其實我忘
      記，進去我有問人說有沒有賣K，我就問他有沒有賣。我
      進去本來是一個女生，他叫我再進去，我就問到跟我一起
      被抓的那一個，我就問他，他說他幫我問，然後就講到價
      錢，他就說7、800，結果警察來了」（見原審卷第105頁
      ），後則改稱：「（檢察官：問所以當時的情形是否被告
      問你要不要購買K他命，你才問他多少錢？）應該是」、
      「（檢察官問：你們那時候約好1罐多少錢？）7、800元
      」「（檢察官問：你當時有把錢拿出來要購買K他命？）
      應該有」、「（檢察官問：你錢是否有交給那個男生？）
      有」（見原審卷第1089、109頁），復於辯護人反詰問時
      證稱：「（辯護人問：你當天進入休息室時，手上就已經
      握著現金？）在皮包」、「（辯護人問：你剛剛說跟被告
      購買毒品有花多少錢？）7、800元」、「（辯護人問：這
      7、800元是講好價錢，你才從皮包拿出來？）對」、「（
      辯護人問：7、800 元是拿1千元讓被告找，還是1張100元
      、100元，還是有1張500元的？）1張100、100的」、「（
      辯護人問：你剛剛回答檢察官說當天確實是被告找你問你
      要不要購買毒品？）我是問他你有沒有賣」、「（辯護人
      問：你現在回答是你問他有沒有賣？）對，我問他有沒有
      賣，1支多少」、「辯護人問：那個人有沒有拿K他命出來
      ？）沒有，警方就來了」（見原審卷第113、114頁），再
      於檢察官覆主詰問時證稱：「（檢察官問：為何在上面（
      即偵查卷第24頁）簽名？）警察叫我簽，表示這是交易的
      錢。我說有拿錢給他，但是沒有拿到買的東西」、「（檢
      察官問：這800元是不是當初你拿給那個人的錢？）對，
      我有拿800元給他」、「（檢察官問：就是這800元？）對
      吧」（見原審卷第119頁），再於辯護人覆反詰問時證稱
      ：「辯護人問：當警方出現的時候，那個800元是在你的
      手上還是被告手上？）在他手上」、「（辯護人問：就是
      你的錢已經交到被告手上警方才上前？）其實我也忘記了
      。當時在警察局作口供的時候是說有給他錢，但是當時我
      是很模糊。我現在想1想，我有給他錢」、「（辯護人問
      ：你的意思是警方上前來的時候，你已經給他錢？）是」
      （見原審卷第120頁）等證述，證人蔡一鴻就被告是否主
      動向其兜售愷他命及其有無交付購買愷他命之現金予被告
      等節，於同一庭期中先後供述反覆，而證人蔡一鴻於購買
      愷他命過程中遭警查獲一事，絕非常人時所遭遇之狀況，
      證人蔡一鴻對此特殊遭遇之記憶當較其他事件印象深刻，
      絕不致如證人蔡一鴻於原審審理時所述如此記憶模糊，證
      人蔡一鴻竟為前開反覆不一之陳述，顯見其迴護之情。況
      證人蔡一鴻陳稱被告尚未拿出愷他命即為警查獲一情，亦
      與被告自承蔡一鴻向其詢問時，其有拿愷他命在手一情不
      符，顯見證人蔡一鴻於原審審理時多所迴避、隱瞞。又證
      人蔡一鴻於審理時雖陳稱：為警查獲當日其有飲酒，所以
      記憶模糊等語，然觀諸證人蔡一鴻為警查獲當日於警詢中
      證述：甲○○主動詢問我要不要購買毒品，我詢問愷他命
      價格，甲○○告訴我1支愷他命800元，我把錢交給甲○○
      後，甲○○便從褲子口袋拿出1袋愷他命，正欲從袋內拿
      出1支交給我時，便遭警查獲等語（見偵查卷第13頁反面
      、第14頁）；與同年8月19日於檢察官偵查中證述：被告
      問我要不要拿東西，我詢問價錢，被告好像說700還是800
      ，我有拿錢給被告，被告拿了錢後，尚未交付K他命時，
      警察便來了，我等前開交易之物為愷他命等語（見偵查卷
      第64頁），其不論就被告係主動向證人蔡一鴻兜售愷他命
      乙節，抑或證人蔡一鴻業已交付現金予被告一事，前後所
      述相符，苟證人為警查獲當日確有飲酒而致印象模糊，豈
      會於相隔月餘後，猶於檢察官詢問時為同樣之陳述，顯見
      證人蔡一鴻前開所稱查獲當日飲酒而神智不清一節，要屬
      不實。另比較被告於原審審理時前後反覆之證述，及證人
      於原審審理時證稱：我在製作警詢筆錄及回答檢察官詢問
      時均照實陳述，我之前作證時之記憶較在原審為證時之記
      憶清楚等語（見原審卷第107、108頁），自以被告於警詢
      中所述較為可信，且證人蔡一鴻所證內容為被告販賣毒品
      之經過，為證明犯罪事實存否所必要者；再被告既明確表
      示於檢察官偵查中所述屬實，且無證據顯示證人蔡一鴻於
      檢察官偵查時所述有何特別不可信之情形，則揆諸前開法
      條規定，應認證人蔡一鴻於警詢、偵查中所言有證據能力
      。是證人蔡一鴻於警詢、檢察官偵查中均明確證述被告有
      向其兜售愷他命等情，再佐以被告於原審審理時自承：蔡
      一鴻詢問我有無販賣毒品，我說沒有，我拿毒品給蔡一鴻
      看等語（見原審卷第182頁），若被告無意販賣，於蔡一
      鴻詢問時，大可不予理會，何須暴露其身懷毒品犯行並冒
      遭他人覬覦之險，大費周章出示毒品愷他命予毫不相識之
      蔡一鴻觀看，顯見被告出示愷他命予蔡一鴻，絕非如其所
      辯僅為告知蔡一鴻其無販賣之事，被告出示愷他命予蔡一
      鴻之舉，顯為兜售愷他命之意。再證人蔡一鴻雖對購買愷
      他命1瓶之價格所述不一，然被告為警查獲後，明確於警
      詢時證稱以800元購買愷他命1瓶，且就被告身上查獲之46
      00元現金中特別選挑出500元紙鈔1張、100元紙鈔3張表示
      係其交付予被告用以購買愷他命者（見偵查卷第19、24頁
      ），而觀諸被告身上為警查獲之現金，面額有千元、500
      元、100元不等，其中百元鈔甚或超過8張，苟前開800元
      現金非經證人蔡一鴻指出，員警如何得知前開金額，並特
      定該800元之形式，故證人蔡一鴻向被告購買愷他命之價
      格實為800元，應甚明確。綜上證人蔡一鴻於警詢、檢察
      官偵查中所述內容可知，被告確有以800元價格向證人蔡
      一鴻兜售愷他命，是被告販賣第三級毒品愷他命一情，堪
      以認定。
    再者，雖被告於93年7月8日之警詢、同日檢察官詢問及原
      審審理時均稱其係以每瓶800元價格購入愷他命一節，已
      如前述，然果被告所述為真，其又豈會突然於檢察官偵查
      中憑空供述愷他命之價格為400元及500元等語，顯見被告
      所述以每瓶800元價格購買愷他命一節，無非係為圖以虛
      構同價轉讓之事以規避有價差之販賣刑責。同理，苟被告
      所述一粒眠1顆25元之價格為真，被告又豈須杜撰其餘較
      低之購入價格，被告圖以拉高購入價格以規避販賣之情，
      昭然若揭，是被告購入愷他命1瓶為400及500元，購入一
      粒眠1顆之價格為10元等節，亦可認定。
    準此，被告既以每瓶400、500元不等之價格購入愷他命，
      再以每瓶800元之價格售予蔡一鴻，足證被告確有圖利販
      售之意圖。
    (6)據上所述，被告購入第三級毒品愷他命及第四級毒品一粒
      眠，種類非僅其一，且愷他命及1粒眠數量高達25瓶及145
      顆，數量頗鉅，而前開毒品，業如前述，既非供被告自行
      施用，亦非與人合購之物，被告竟於購入後旋即將之攜至
      常有吸用毒品行為之舞廳，並在該處以高於購入之價格向
      蔡一鴻兜售愷他命，其購入第三級毒品愷他命係為販賣之
      意實甚明。再我國法令對販賣毒品者臨以嚴刑，惟毒品仍
      無法禁絕，其原因實乃販賣毒品存有巨額之利潤可圖，故
      販賣毒品者，如非為巨額利潤，必不冒此重刑之險，是以
      販賣毒品者，無不出於營利之意。雖本件尚未查獲被告出
      售所持一粒眠予他人之犯行，致無從比較差價，然被告甘
      冒罹於重典之風險，攜帶大量之毒品至疑有眾人施用毒品
      之處，絕無可能無償轉讓他人使用，是被告購入第四級毒
      品一粒眠亦顯為圖利販賣之意至明。
    2.關於被告持有第二級毒品大麻之犯罪事實部分：
    (1)被告於93年7月8日1時50分許，在桃園縣桃園市○○路199
      號獅子王舞廳內為警查獲時，亦經扣得其購入所有以煙盒
      盛裝之第二級毒品大麻煙12支之情，並據被告供承不諱，
      且經送驗結果，確含第二級毒品四氫大麻酚（Tetrahydro
      cannabinol）及Nicotine等成分，亦有行政院衛生署管制
      藥品管理局93年8月11日管檢字第0930006787號函及所檢
      附之管檢字第0930006787號檢驗成績書1份附卷可稽（見
      偵查卷第58、59頁），已如前述。是被告於前開時、地為
      警查獲時，確持有大麻煙12支乙情，亦堪認定，自毋庸疑
      。
    (2)再被告所辯：為警查扣之大麻係與友人合購，欲供自己與
      友人一起施用，並無販賣意圖等語，固非無疑。然觀諸被
      告所購入之第二級毒品大麻煙數量僅12支，為數甚少，若
      用以販賣，顯無何利潤可圖，衡諸一般經驗法則，被告實
      無由甘冒罹此重典之風險，僅為圖得如此微薄利益之理。
      是以，被告所稱大麻係與友人合購，欲供自己與友人一起
      施用，並無販賣意圖乙節，茍認屬實，似亦與常理無違，
      而非無可能。此外，此部份既復無何積極證據足資證明被
      告確有販賣第二級毒品大麻之意圖及犯行，則基於「罪疑
      唯有利於被告」之原則，自應為被告僅係單純持有第二級
      毒品大麻犯行之認定，始為允當。
（三）綜上所述，本案事證已臻明確，被告上開犯行均堪認定，
      應依法論科。
二、法律修正之比較適用：
    被告行為後，刑法於94年2月2日修正公布，於95年7月1日施
    行。按行為後法律有變更者，適用行為時之法律，但行為後
    之法律有利於行為人者，適用最有利於行為人之法律，現行
    刑法第2條第1項訂有明文。茲就本案有關之新舊法比較部分
    ，臚列如下：
（一）被告行為後，刑法第55條業經修正為：「一行為而觸犯數
      罪名者，從一重處斷，但不得科以較輕罪名所定最輕本刑
      以下之刑。」，係法理之明文化，對被告而言並無有利或
      不利之情形，自不生新舊法比較之問題。
（二）關於法定罰金刑最低度部分：毒品危害防制條例第4條第3
      項有併科罰金刑，第11條第2項，有罰金刑，修正前刑法
      第33條第5款規定為銀元1元（並依罰金罰鍰提高標準條例
      第1條前段規定提高10倍後，折算為新臺幣30元）以上，
      修正後刑法第33條第5款則修正為新臺幣1,000元以上，以
      百元計算，自以行為時之法律有利於被告。
（三）至於沒收之規定，刑法第38條第2項、第3項，係將「犯人
      」修正為「犯罪行為人」，僅為純文字修正，無新舊法比
      較適用之問題，亦應依一般法律適用原則，適用裁判時法
（四）修正前刑法第51條第5款規定：「數罪併罰宣告多數有期
      徒刑者，於各刑中之最長期以上，各刑合併之刑期以下，
      定其刑期。但不得逾20年。」修正後刑法第51條第5款規
      定：「宣告多數有期徒刑者，於各刑中之最長期以上，各
      刑合併之刑期以下，定其刑期。但不得逾30年」，比較結
      果，修正前刑法第51條第5款規定較有利於被告。
三、論罪理由：
    毒品危害防制條例第2條第2項規定，毒品依其成癮性、濫用
    性及對社會危害性分為四級，並就製造、運輸、販賣、意圖
    販賣而持有、以非法方法使人施用、引誘他人施用及轉讓等
    不同品項毒品之行為，分別定其處罰。至施用或持有第三、
    四級毒品，因其可罰性較低，故予除罪化，僅就施用及持有
    第一、二級毒品科以刑罰。按大麻、愷他命及一粒眠分屬毒
    品危害防制條例第2條第2項第2款、第3款、第4款所列之第
    二級、第三級、第四級毒品，其中第二級毒品不得非法持有
    ，且均不得非法販賣。又販賣毒品罪，並不以販入後復行賣
    出為必要，行為人如出於營利之意，販入或賣出，有一於此
    者，即該當於販賣罪行。
（一）被告以供自己施用之目的而購入第二級毒品大麻，核其此
      部分所為，係犯毒品危害防制條例第11條第2項之持有第
      二級毒品罪。起訴意旨認被告販入大麻部分，係販入後，
      意圖營利而持有，認被告係犯毒品危害防制條例第5條第2
      項之罪，然非唯被告堅詞否認有販賣之意圖，且因其數量
      甚少，被告又未有販售他人之外部表現，故本院認不能證
      明被告有意圖販賣之意思，已如前述。是公訴人此部份起
      訴法條尚有未洽，惟其基本事實既屬同一，自應由本院變
      更法條後，予以裁判。
（二）被告以供販賣營利之意而購入第三、四級毒品，核其所為
      ，係犯毒品危害防制條例第4條第3項、第4項之罪。起訴
      意旨就愷他命部分認被告係犯毒品危害防制條例第4條第6
      項、第3項之販賣第三級毒品未遂罪；就一粒眠部分認被
      告係犯毒品危害防制條例第5條第4項，意圖販賣而持有第
      四級毒品罪，然被告係基於營利之意而販入前開毒品一節
      ，亦如前述，揆諸上開說明，即已該當販賣行為，是公訴
      人此部份起訴法條亦均有未合，惟其基本事實既亦屬同一
      ，自均應由本院變更法條後，予以裁判。又意圖營利而販
      入毒品，雖未及賣出，仍依販賣既遂罪論處。但如意圖營
      利而販入毒品後，第一次販賣與他人之行為，此乃接續原
      先販入之犯意而為，不論其出賣之行為屬既遂或未遂，應
      認基於單一犯意之接續行為，不能認係基於概括犯意之連
      續二行為，而以連續犯論處（最高法院92年度台上2641號
      裁判意旨可參）。準此，被告基於販賣第三級毒品愷他命
      之意而販入愷他命，隨後將之以高於購入之價格販售予蔡
      一鴻之行為，自屬前販賣愷他命之接續行為，不另論以連
      續犯。再被告係基於販賣營利之目的，同時販入第三級、
      第四級毒品，而犯數罪名，為想像競合犯，應從較重之販
      賣第三級毒品論處。
（三）至被告所犯持有第二級毒品罪，與販賣第三級毒品罪二罪
      間，因犯意各別，犯罪構成要件亦殊，應予分論併罰。
（四）另查毒品之危害至大，施用者不惟殘害自身，其因施用毒
      品而散盡家財連累家人，或為買毒挺而走險者，更不可勝
      計，故毒品所造成之社會問題尤大於施用者本身所受之毒
      害。被告為謀個人私利，不畏嚴刑，竟思販賣毒品營利，
      欲散播毒害於國人，其心態實不容於法禁。被告自承行為
      時為黎明工專在學學生，其受高等教育，深知毒品之害，
      乃竟利慾薰心，泯其良知販賣毒品，其惡實不可赦。其所
      販毒品雖未賣出即被查獲，惟此乃警方即時遏止之功，非
      被告自行中止犯罪之舉，本院考量被告販賣毒品行為並無
      可資憐憫寬恕之處。被告年歲雖輕，不足以解其販毒之非
      ，其未尚未轉賣交付即為警查獲，亦不能邀酌減之寬典，
      故本院不援引第59條以減其刑。
四、撤銷改判之理由：
    原審據以論罪科刑，固非無見。惟(一)本案查無證據足認被告
    係意圖販賣而購入第二級毒品大麻，原審未予詳酌，即逕認
    被告係犯販賣第二級毒品罪；(二)施用或持有第三、四級毒品
    ，因其可罰性較低，已予除罪化，原判決未查，仍為被告持
    有第三、四級毒品之低度行為，已為其販賣之高度行為所吸
    收，不另論罪之論據；(三)本件被告行為後，裁判時，刑法部
    分條文業於94年2月2日修正公布，並自95年7月1日施行，原
    審判決，均未及審酌比較新舊法之適用；(四)中華民國96年罪
    犯減刑條例業經公布，並自96年7月16日起施行，被告上開
    所犯持有第二級毒品罪行部分，犯罪時間在96年4月24日以
    前，合於減刑條件，原審未及審酌變更販賣罪名為持有罪，
    並適用該條例予以減刑，均有未洽。被告上訴意旨僅承認持
    有第二級毒品置，否認販賣第三、四級毒品罪，雖未全然可
    採。惟原判決既有前揭可議之處，仍屬無可維持，應由本院
    將原判決撤銷改判。爰審酌被告明知毒品對於人體健康戕害
    甚深，除非法持有大麻毒品12支欲供自己施用外，竟同時意
    圖營利販賣第三、四級毒品，及其所販入毒品之數量多，危
    害性亦甚大，犯罪後猶一再變異說詞，且圖以顯不合理之辯
    詞卸責之態度等一切情狀，分別就：(一)持有第二級毒品罪部
    分，量處有期徒刑6月，並依中華民國96年罪犯減刑條例第2
    條第1項第3款規定減為有期徒刑3月；(二)就販賣第三級毒品
    罪部分，量處有期徒刑5年2月（按此部份之罪，因不合減刑
    條件）；(三)並就持有第二級毒品罪所減得之刑，與不應減刑
    之販賣第三級毒品罪所處之刑，依中華民國96年罪犯減刑例
    第11條之規定及修正前刑法第51條第5款之規定，合併定其
    應執行之刑為有期徒刑5年6月。
五、關於沒收之說明：
    按第三、四級毒品均係管制藥品，特於同條例第11條之1明
    定無正當理由，不得擅自持有；第18條第1項後段復規定查
    獲之第三、四級毒品，無正當理由而擅自持有者，沒入銷燬
    之。從而，依同條例第18條第1項後段應沒入銷燬之毒品，
    專指查獲之施用、持有第三、四級毒品而言；倘係查獲之製
    造、運輸、販賣、意圖販賣而持有、以非法方法使人施用、
    引誘他人施用或轉讓之第三、四級毒品，既屬同條例相關法
    條明文規定處罰之犯罪行為，即非該條項應沒入銷燬之範圍
    。又同條例第19條第1項所定「供犯罪所用或因犯罪所得之
    物」，係指犯第4條至第9條、第12條、第13條或第14條第1
    項、第2項之罪所用或所得之物，不包括毒品本身在內，自
    不得為第三、四級毒品之沒收依據（以犯第4條第3項販賣第
    三級毒品罪為例，其供犯罪所用之物，當指「供販賣第三級
    毒品所用之物」而言；第三級毒品本身為販賣之標的，為遂
    行販賣該毒品使用之物，始屬「供犯罪【犯第4條第3項之販
    賣第三級毒品罪】所用之物」，其理至明）。同條例對於查
    獲之製造、運輸、販賣、意圖販賣而持有、以非法方法使人
    施用、引誘他人施用及轉讓第三、四級毒品之沒收，並無特
    別規定，如其行為已構成犯罪，則該毒品即屬不受法律保護
    之違禁物，應回歸刑法之適用，依刑法第38條第1項第1款之
    規定沒收之（最高法院95年度台上字第911號判決意旨參照
    ）。查扣案之第三級毒品愷他命（褐色粉末7瓶，驗餘含塑
    膠瓶共計毛重13.029；白色粉末18瓶，驗餘含塑膠瓶共計毛
    重30.327公克【原審判決誤載為30.388公克】）及第四級毒
    品一粒眠（原查扣145顆，驗餘剩144顆），係屬被告購入所
    有，且屬違禁物，參諸前開說明，自應依刑法第38條第1項
    第1款之規定宣告沒收；又盛裝上開第三級毒品愷他命之空
    瓶25個，係被告購入時即用以分裝愷他命之用，當亦為被告
    購入所有，且被告既亦以此分裝出售愷他命，自屬被告所有
    供販賣第三級毒品犯罪所用之物，均應依毒品危害防制條例
    第19條第1項宣告沒收；再被告販賣第三級毒品愷他命予蔡
    一鴻所得800元，業經扣案，無不能沒收而以其財產抵償之
    問題，併依毒品危害防制條例第19條第1項之規定，宣告沒
    收。另扣案大麻煙11支（原查扣12支，驗餘剩11支）屬第二
    級毒品，且與其他成分（煙絲）無法析離，故應依毒品危害
    防制條例第18條第1項前段規定，不問屬於犯人與否，諭知
    沒收銷燬之；而盛裝大麻菸之菸盒1個，係購入時即用以盛
    裝大麻菸，以防止其裸露、潮溼，且便於攜帶之用，自亦屬
    已為被告購入所有供持有第二級毒品大麻所用之物，爰依刑
    法第38條第1項第2款之規定宣告沒收之。至一併為警查扣之
    其他現金3千8百元（4千6百元扣除800元），因與本案犯行
    無涉，自不就此另為沒收之諭知。
六、適用法律：
刑事訴訟法第369條第1項前段、第364條、第299條第1項前段，
第300條，毒品危害防制條例第4條第3項、第4項、第11條第2項
、第18條第1項前段、第19條第1項，刑法第11條前段、第2條第1
項前段、第38條第1項第1款、第2款、第55條，修正前刑法第51
條第5款，中華民國96年罪犯減刑條例第2條第1項第3款、第7條
、第11條。
本案經檢察官侯千姬到庭執行職務。
中    華    民    國    97    年    4     月    8     日
                  刑事第一庭    審判長法  官  葉騰瑞
                                      法  官  莊明彰
                                      法  官  王炳梁
以上正本證明與原本無異。
被告對於持有第二級毒品部分不得上訴。
如不服本判決，應於收受送達後十日內向本院提出上訴書狀，其
未敘述上訴之理由者並得於提起上訴後十日內向本院補提理由書
（均須按他造當事人之人數附繕本）。
                                      書記官  廖逸柔
中    華    民    國    97    年    4     月    8     日
附錄本案論罪科刑法條全文：
毒品危害防制條例第4條：
製造、運輸、販賣第一級毒品者，處死刑或無期徒刑；處無期徒
刑者，得併科新臺幣1千萬元以下罰金。
製造、運輸、販賣第二級毒品者，處無期徒刑或7年以上有期徒
刑，得併科新臺幣7百萬元以下罰金。
製造、運輸、販賣第三級毒品者，處5年以上有期徒刑，得併科
新臺幣5百萬元以下罰金。
製造、運輸、販賣第四級毒品者，處3年以上10年以下有期徒刑
，得併科新臺幣3百萬元以下罰金。
製造、運輸、販賣專供製造或施用毒品之器具者，處1年以上7
年以下有期徒刑，得併科新臺幣1百萬元以下罰金。
前5項之未遂犯罰之。
毒品危害防制條例第11條：
持有第一級毒品者，處3年以下有期徒刑、拘役或新臺幣5萬元以
下罰金。
持有第二級毒品者，處2年以下有期徒刑、拘役或新臺幣3萬元以
下罰金。
持有專供製造或施用第一、二級毒品之器具者，處1年以下有期
徒刑、拘役或新臺幣1萬元以下罰金。
持有毒品達一定數量者，加重其刑至2分之1，其標準由行政院定
之。


司法院資訊處製作；財團法人民間司法改革基金會備份。
